臺灣高等法院高雄分院民事判決
111年度上易字第71號
上  訴  人  大千廣播電台股份有限公司


法定代理人  賴靜嫻  
訴訟代理人  聶瑞瑩律師
            高肇成律師
被上訴人    楊文禮  

上列當事人間請求損害賠償等事件，上訴人對於中華民國110年1
2月30日臺灣高雄地方法院110年度訴字第1034號第一審判決提起
上訴，本院於111年5月4日言詞辯論終結，判決如下：
    主  文
上訴駁回。
第二審訴訟費用由上訴人負擔。
    事實及理由
一、上訴人主張：被上訴人係址設高雄市○○區○○路000號之「主
    人廣播電台股份有限公司」（下稱主人電台）所製播「包公
    打不公」（下稱系爭節目）廣播節目之主持人，意圖散布於
    眾，基於誹謗之故意，於民國108 年7 月22日2 時前某時許
    ，在不詳地點錄製內容為「一個大千電台，這個人才敢告，
    就這個人，你說這個，沒有花錢去買？法官、檢察官為什麼
    要判我有事？這個很簡單的道理嗎，人家說無銀三百兩嘛，
    對不對？假如沒有，檢察官、法官要判我？我老婆說叫我不
    要說，我說這要講給人家聽，沒有講給人家聽不行，這個社
    會已經淪落這個地步了，比以前國民黨執政還要夭壽，還要
    惡質」等語（下稱系爭言論），並於108年7月22日在上開廣
    播節目內播放系爭言論，誣指上訴人有行賄司法人員之不實
    事項，而以上開方式散布足以毀損上訴人之事，致生損害於
    上訴人之名譽，自應賠償相當金額，以填補上訴人之非財產
    上損害，並應回復上訴人之名譽。爰依民法第184 條及第19
    5 條之規定，提起本件訴訟，並於原審聲明：㈠被上訴人應
    於主人電台以被上訴人親自錄音廣告之方式，播放內容如原
    判決附表一所示之道歉啟事，每日於上午六時起至下午八時
    止，每兩小時播放一次，並於主人電台官方網站之最新消息
    欄位及主人電台所經營臉書帳號，以貼文方式刊登如原判決
    附表一之道歉啟事，均為期一個月。㈡被上訴人應給付上訴
    人新臺幣（下同）50萬元，及自刑事附帶民事起訴狀繕本送
    達之翌日起至清償日止，按年息5％計算之利息。
二、被上訴人則以：系爭言論是其於107年之前錄的，但不知道
    是何人播放，其自107年就沒在電台廣播，並非其播放出去
    等語置辯。
三、原審判決被上訴人應於主人廣播電台官方網站之最新消息欄
    位及主人廣播電台所經營臉書帳號，以貼文方式刊登如原判
    決附表二之道歉啟事，均為期一個月，並駁回上訴人其餘之
    訴。上訴人不服，提起上訴，上訴聲明：㈠原判決不利於上
    訴人部分廢棄。㈡被上訴人應給付上訴人50萬元，及自刑事
    附帶民事起訴狀繕本送達之翌日起至清償日止，按年息5％計
    算之利息。被上訴人答辯聲明：上訴駁回（被上訴人就其敗
    訴部分未據上訴，已告確定）。 
四、本院論斷：　　
　㈠上訴人主張被上訴人於108年7月22日在系爭節目內播放系爭
    言論等語，被上訴人固不爭執其確有錄製系爭言論，惟否認
    為其播放云云。經查，系爭節目之錄音光碟經原審刑事庭（
    110年度易字第82號妨害名譽案件）當庭勘驗結果，其內容
    確有系爭言論無誤，此經本院調閱該刑事卷證核閱綦詳（見
    該案易字卷第348至350頁），佐以被上訴人於該案中自陳其
    係自110年3月始未再碰主人電台的播音部分，負責管理節目
    及經營等語（見該案易字卷第27頁），足認系爭言論播放時
    間，被上訴人仍有負責主人電台之節目主持、播放事務，系
    爭言論自為被上訴人所播放，應可認定。 
　㈡按公司係依法組織之法人，其名譽遭受損害，無精神上痛苦
    之可言，登報道歉已足回復其名譽，自無依民法第195條第1
    項規定請求精神慰藉金之餘地（最高法院分別有62年台上字
    第2806號、99年度台上字第175號、103年度台上字第2434號
    、109年度台上字第3172號判決意旨可資參照）。上訴人固
    以其遭被上訴人惡意散布收買司法人員之不實言論，致長期
    累積之商譽、信譽嚴重受損，自得依民法第195條第1項之規
    定請求被上訴人給付精神慰撫金云云，然查上訴人為法人，
    依前開說明，其縱因被上訴人播放系爭言論致聲譽受損，亦
    僅係經濟上評價之侵害，並無精神上痛苦之可言，自無依民
    法第195條第1項規定請求非財產上損害賠償之餘地，上訴人
    此部分主張，應屬無據。 
　㈢末按當事人於第二審始提出新攻擊或或防禦方法，如不能釋
    明有民事訴訟法第447 第1 項各款但書事由，法院得駁回之
    ，此觀民事訴訟法第447 條規定自明。被上訴人於本院準備
    程序終結後，另具狀提出主人電台108年7月22日2時之錄音
    存檔光碟並聲請當庭勘驗，欲證明存檔之廣播內容並無系爭
    言論云云，惟本院就當天系爭節目之內容確已含系爭言論，
    業經認定如上；且被上訴人於原審及本院準備程序均未曾提
    出此部分證據調查之聲請，嗣於本院準備程序終結後始行提
    出，已違反民事訴訟法第447條之規定，復未釋明有何民事
    訴訟法447 條第1項但書各款事由，自屬逾時提出，本院爰
    不予審酌，附此敘明。 　　　
五、綜上所述，上訴人為法人，不得依民法第195條第1項之規定
    請求被上訴人賠償其非財產上之損害，從而，原審就上訴人
    請求被上訴人給付50萬元精神慰撫金部分，為上訴人敗訴判
    決，並駁回該部分假執行之聲請，核無違誤。上訴意旨指摘
    原判決此部分不當，求予廢棄改判，為無理由，應駁回其上
    訴。
六、兩造其餘攻防暨訴訟資料，經審酌後不影響本判決結果，爰
    不逐一論述，附此敘明。
七、據上論結，本件上訴為無理由，判決如主文。　　
中　　華　　民　　國　　111 　年　　6 　　月　　 1　　日
                    民事第五庭    
                        審判長法  官 蘇姿月
                              法  官 郭宜芳
                              法  官 謝雨真
以上正本證明與原本無異。
本件不得上訴。
中　　華　　民　　國　　111 　年　　6 　　月　　 1　　日
                              書記官 陳勃諺